臺北高等行政法院判決　　　　　　　　　　　　　　九十一年度訴字第一五七三號
　　　　　　　　　　　　　　　.
　　原　　　告　甲○○
　　被　　　告　桃園縣政府
　　代　表　人　乙○○縣長）.
　　訴訟代理人　丙○○
右當事人間因食品衛生管理法事件，原告不服行政院衛生署中華民國八十九年十一月
三日衛署訴字第八九○○二五五○九號訴願決定，提起行政訴訟。本院判決如左：
    主  文
原告之訴駁回。
訴訟費用由原告負擔。
    事  實
壹、事實概要：緣原告甲○○係桃園縣長春路六十四號「千輝行」負責人，其販售之
    「桂花香橄欖」產品，經台中縣衛生局人員於民國（下同）八十九年二月二日在
    該轄「月娥西藥房」調查，其外包裝袋僅標示成分有「食用色素」，未標示其名
    稱，移由被告所屬衛生局處理，被告乃以原告違反食品衛生管理法第十七條第一
    項第三款規定，依同法第三十三條第二款規定，於八十九年六月二日以八九府衛
    七字第三四三一○二號行政處分書處原告新台幣（下同）三萬元罰鍰，並請即收
    回違規產品改善，否則加重處罰。原告不服，提起訴願，旋遭駁回，遂向本院提
    起行政訴訟。
貳、兩造聲明：
一、原告聲明求為判決：訴願決定、原處分均撤銷。
二、被告聲明求為判決：駁回原告之訴。
參、兩造之爭點：系爭商品是否應標示其使用原料之食用色素號別？
一、原告主張之理由：原告販售桂花香橄欖已有十七年之久，自始即使用傳統塑膠袋
    包裝，包裝袋註明使用原料為橄欖、砂糖、黃色食用色素等，如今衛生局認為所
    標示黃色食用色素需加註明為五號黃色食用色素。原告認為於色素前加註號碼對
    於消費者無任何瞭解作用，正如原料砂糖加註明白砂糖或紅砂糖與僅註明砂糖功
    能相同。
二、被告主張之理由：有關食用色素有：藍色一、二號，綠色三號，黃色四、五號，
    紅色六、七、四十號，以上屬規定內食用色素，其餘均屬規定外色素。本案外包
    裝袋僅標示「食用色素」，未明確標示食用色素之「顏色、色號」，無法辨識，
    故以違反食品衛生管理法第十七條第三款規定應標示添加物名稱為由，依同法第
    三十三條第二款規定應處負責人三萬元以上十五萬元以下罰鍰，與被告處原告罰
    鍰三萬元，並無不合。
    理  由
一、按「有容器或包裝之食品、食品添加物，應以中文及通用符號顯著標示下列事項
    於容器或包裝之上：一、．．．三、食品添加物名稱。」、「標示違反第十七條
    ．．．規定者，應通知限期回收改正．．．」「有下列行為之一者，處新台幣三
    萬元以上十五萬元以下罰鍰：．．．二、違反．．．第十七條第一項、．．．規
    定者。」為食品衛生管理法第十七條第一項第三款、第二十九條第一項第三款及
    第三十三條第二款所明定。
二、查本件原告在桃園市經營「千輝行」，其販售之「桂花香橄欖」產品，經台中市
    衛生局人員於八十九年二月二日在該轄「月娥西藥房」查獲其外包裝袋僅標示成
    分有「食用色素」，未標示其名稱，與規定不符，移由原處分機關所屬衛生局人
    員於八十九年五月二十四日訪談原告，原告坦承「我認為有標示食用色素就可以
    ，本行即予改善」，此有桃園縣衛生局八十九年五月二十四日談話筆錄及該產品
    附卷可稽，其違規事實，足堪認定，被告依首揭法條之規定，予原告罰鍰及限期
    回收改正之處分，並無不合。
三、至原告主張於色素前加註號碼對於消費者無任何瞭解作用，正如原料砂糖加註明
    白砂糖或紅砂糖與僅註明砂糖功能相同云云，惟查有關食用色素有：藍色一、二
    號，綠色三號，黃色四、五號，紅色六、七、四十號，以上屬規定內食用色素，
    其餘均屬規定外色素。此有被告所提「食品添加物使用範圍及用量標準第（九）
    類著色劑」在卷可稽，各種食用色素之品名化學成分均有不同，自非砂糖可比，
    原告主張顯係誤解。本案外包裝袋僅標示「食用色素」，未明確標示食用色素之
    「顏色、色號」，即屬無法辨識。且原告為經營食品販售多年之業者，理應對食
    品衛生相關法令有所瞭解，系爭食品所含食品添加物究竟為何，應清楚將其名稱
    標示在包裝袋上，以保障消費者權益，原告僅以「食用色素」一詞涵蓋，即有違
    法。故被告以違反食品衛生管理法第十七條第三款規定應標示添加物名稱為由，
    依同法第三十三條第二款規定應處負責人三萬元以上十五萬元以下罰鍰，處原告
    罰鍰三萬元，並依同法第二十九條第一項第三款規定請即收回違規產品改善，並
    無不合。
四、從而，被告依首揭規定，處原告三萬元罰鍰，並請即收回違規產品改善，並無不
    合。訴願決定遞予駁回，亦無違誤，均應予維持。本件原告之訴為無理由，應予
    駁回。
據上論結，本件原告之訴為無理由，爰依行政訴訟法第九十八條第三項前段，判決如
主文。
中　　　華　　　民　　　國　　九十一　　年　　　八　　　月　　 十九 　　日
                                臺 北 高 等 行 政 法 院  第 五 庭
                                            審 判 長 法  官  張瓊文
                                                     法  官  帥嘉寶
                                                     法  官  劉介中
右為正本係照原本作成。
如不服本判決，應於送達後二十日內，向本院提出上訴狀並表明上訴理由，如於本判
決宣示後送達前提起上訴者，應於判決送達後二十日內補提上訴理由書（須按他造人
數附繕本）。
中　　　華　　　民　　　國　　九十一　　年　　　八　　　月　　 十九 　　日
                                                     書記官  黃明和
